【裁判字號】    99,台上,6000
【裁判日期】    990930
【裁判案由】    違反毒品危害防制條例
【裁判全文】
最高法院刑事判決            九十九年度台上字第六０００號
上  訴  人  台灣高等法院台南分院檢察署檢察官
被      告  甲○○
上列上訴人因被告違反毒品危害防制條例案件，不服台灣高等法
院台南分院中華民國九十九年八月五日第二審判決（九十九年度
上訴字第四八三號，起訴案號：台灣嘉義地方法院檢察署九十八
年度偵字第八一五四號），提起上訴，本院判決如下：
    主  文
上訴駁回。
    理  由
按刑事訴訟法第三百七十七條規定，上訴於第三審法院，非以判
決違背法令為理由，不得為之。是提起第三審上訴，應以原判決
違背法令為理由，係屬法定要件。如果上訴理由書狀並未依據卷
內訴訟資料，具體指摘原判決不適用何種法則或如何適用不當，
或所指摘原判決違法情事，顯與法律規定得為第三審上訴理由之
違法情形，不相適合時，均應認其上訴為不合法律上之程式，予
以駁回。本件檢察官上訴意旨略以：原判決依被告甲○○與楊素
娥於民國九十八年十月三日二時五十八分至六時四十二分間之多
通電話通聯內容，認本件應係楊素娥委由被告轉交毒品予他人，
並請被告代為收取買賣毒品價款。果原判決認定無訛，因刑法第
二十八條規定二人以上共同實行犯罪之行為，皆為正犯。交付毒
品、收取款項，復均屬販賣毒品之交易行為。原判決既認被告與
楊素娥共同販賣第二級毒品，又認被告此部分犯罪不能證明，認
不另為無罪之諭知，有判決所載理由矛盾之違背法令等語。
惟查：刑事審判採彈劾（訴訟）主義，法院不得就未經起訴之犯
罪審判。刑事訴訟法第二百六十四條第二項關於起訴書程式之規
定，旨在界定起訴之對象，亦即審判之客體，並兼顧被告行使防
禦權之範圍，其中屬於絕對必要記載事項之「犯罪事實」，係指
犯罪構成要件之具體事實。故所謂犯罪已經起訴，係指起訴書之
犯罪事實欄，已就特定犯罪之構成要件具體事實，加以記載，並
足據以與其他犯罪事實區分，始克當之。本件原判決維持第一審
論處被告販賣第一級、第二級毒品及轉讓禁藥之科刑判決（共七
罪，均累犯，應執行有期徒刑二十年四月）。並以公訴意旨另以
：被告基於販賣第二級毒品甲基安非他命之犯意，利用0000
000000號行動電話作為交易毒品之聯絡工具，於九十八年
十月三日上午二時五十八分二十六秒許，以上開電話與楊素娥所
使用之0000000000號行動電話聯絡後，在嘉義市○○
街全買大賣場停車場，以新台幣三千元之代價，販賣第二級毒品
安非他命四分之一錢予楊素娥，因認被告涉犯毒品危害防制條例
第四條第二項之販賣第二級毒品罪嫌云云。經審理結果，認此部
分本件公訴人所舉證據，尚未使法院確信被告犯罪事實為真，而
無合理懷疑之程度，自難認被告有公訴人所指上開販賣甲基安非
他命予楊素娥之犯行，原應就此部分為被告無罪之諭知，惟公訴
人認此部分與前揭認定被告有罪部分，有裁判上一罪關係，爰不
另為無罪之諭知。已依憑證據調查之結果，詳予論述，並說明其
論斷之理由。從形式上觀察，原判決關於此部分並無足以影響判
決結果之違背法令情形存在。另查：檢察官前揭起訴之犯罪事實
，為被告於九十八年十月三日販賣甲基安非他命予楊素娥，倘當
時確係楊素娥委託被告交付毒品予他人，並請被告代為收取款項
無訛，則二者主要出售毒品者及販售之對象均不同，難認係屬同
一起訴事實範圍內，原判決僅就檢察官起訴之犯罪事實予以論斷
，核無不合，自無所謂判決所載理由矛盾之違背法令可言。綜上
，檢察官上訴意旨執此指摘原判決違背法令，核與法律規定得為
第三審上訴理由之違法情形，不相適合。依上揭說明，其上訴不
合法律上之程式，應予駁回。
據上論結，應依刑事訴訟法第三百九十五條前段，判決如主文。
中    華    民    國  九十九  年    九    月   三十   日
                      最高法院刑事第五庭
                          審判長法官  陳  正  庸
                                法官  林  瑞  斌
                                法官  王  聰  明
                                法官  謝  靜  恒
                                法官  段  景  榕
本件正本證明與原本無異
                                      書  記  官
中    華    民    國  九十九  年    十    月    六    日
                                                      Q

司法院資訊處製作；財團法人民間司法改革基金會備份。
